臺灣新竹地方法院刑事判決
109年度訴字第857號
公  訴  人  臺灣新竹地方檢察署檢察官
被      告  李威德




上列被告因傷害等案件，經檢察官提起公訴（109年度偵字第103
59號），本院判決如下：
    主  文
李威德犯妨害公眾往來安全罪，累犯，處有期徒刑壹年；又犯傷
害罪，累犯，處有期徒刑肆月，如易科罰金，以新臺幣壹仟元折
算壹日。
    事  實
一、李威德於民國109年9月7日上午7時許，因故在國道1 號高速
    公路南向109公里處下車，其明知在在車輛往來頻繁、高速
    行駛之高速公路車道間穿梭行進，極易使駕駛車輛行經該高
    速公路路段之駕駛人為緊急閃避、煞車，或與他車擦撞，或
    遭後車追撞，甚至導致連環追撞，產生交通事故之發生及往
    來傷亡之危險，竟基於妨害公眾往來安全之犯意，先沿該南
    向車道路肩徒步逆向由南往北方向行走。嗣國道公路警察局
    第二公路警察大隊楊梅分隊執行特種警衛勤務之員警沈杼錚
    、高岱嵩於同日上午7時31分許接獲勤務指揮中心通報後，
    即駕駛車牌號碼 000-0000（編號211）交通偵防車、穿著警
    用制服前往上開現場處理。同日上午8時2分許，沈杼錚、高
    岱嵩崧駕駛上開偵防車抵達南向106公里又800公尺處，對李
    威德表示國道車多危險欲先將李威德載至交流道下，李威德
    仍置之不理續往北走，沈杼錚、高岱崧跟在李威德旁勸阻，
    高岱嵩伸手欲將李威德勸至路旁，李威德竟揮臂掙脫，跑進
    南向外側車道，並穿越主線車道，走到中央分隔島中，跨坐
    在北向分隔島邊緣，並數度走上北向內側車道遙望，再走回
    中央分隔島北向邊緣。同日上午8時16分許，李威德離開中
    央分隔島，再度穿越主線車道回到南向車道，沿外側車道邊
    緣續往北走，並漸行至外側車道上，致生行經該路段車輛往
    來之危險。同日上午8時19分許，高岱嵩、沈杼錚為防免李
    威德及車輛往來高速公路之危險，乃決定攔住李威德並加以
    管束，高岱嵩先以右手搭在李威德肩上，李威德明知駕駛交
    通偵防車且穿著警用制服之高岱嵩、沈杼錚係依法執行公務
    ，竟基於對公務員依法執行職務時施強暴及傷害之犯意，先
    掙脫高岱嵩之右手，且於掙脫時腳部與沈杼錚腳部交疊因而
    同時倒地，李威德復與沈杼錚發生拉扯，高岱嵩迅即將之拉
    開，高岱嵩、沈杼錚合力欲將李威德壓制在地而管束，李威
    德仍持續掙脫，彼3人因互相拉扯而倒地，李威德即以此方
    式於高岱嵩、沈杼錚依法執行職務時對其等為強暴行為，導
    致高岱嵩受有兩側手肘及右側手部挫傷等傷害，沈杼錚受有
    腰部挫傷及四肢擦挫傷等傷害。嗣經國道公路警察局第二公
    路警察大隊後龍分隊支援警力抵達，當場依法以現行犯逮捕
    李威德，始查獲上情。
二、案經高岱嵩、沈杼錚告訴及國道公路警察局第二公路警察隊
    報告臺灣新竹地方檢察署檢察官偵查起訴。
    理  由
壹、程序部分：
    一、按被告以外之人於審判外之言詞或書面陳述，除法律有
        規定者外，不得作為證據；又被告以外之人於審判外之
        陳述，經當事人於審判程序同意作為證據，法院審酌該
        言詞陳述或書面陳述作成時之情況，認為適當者，亦得
        為證據；當事人、代理人或辯護人於法院調查證據時，
        知有第159 條第1 項不得為證據之情形，而未於言詞辯
        論終結前聲明異議者，視為有前項之同意；刑事訴訟法
        第159 條第1 項及第159 條之5分別定有明文。經查，
        本件認定事實所引用之人證，在本院準備程序中，被告
        就證據能力一節並未爭執，僅爭執告訴人所提出之為恭
        紀念醫院（下稱為恭醫院）乙種診斷證明書無法證明係
        被告傷害證人等語（見本院卷第68頁），且於本案言詞
        辯論終結前並未對證人證述之證據能力聲明異議，僅爭
        執證人證述內容不實在、不是事實等語（見本院卷第18
        8頁、第231頁），依其爭執內容，應僅係爭執證人證述
        之證明力，本院審酌上開證人於偵查中之陳述，依其陳
        述作成時之情況並無不適當，且非非法取得之證據，又
        無證明力明顯過低之情形，依前開規定，自得為證據。
　　二、本件認定事實引用之其他卷內非供述證據並無證據證明
         係公務員違背法定程序取得，依刑事訴訟法第158條之
        4 規定反面解釋，均有證據能力。
貳、實體部分：
　　一、就公共危險部分：　　
　　    被告就其於上開時地有逆向行走在高速公路路肩且來回
        穿越高速公路主線道後又行走於外側車道等事實，業據
        被告於本院行準備程序及審理時均坦承不諱（見本院卷
        第67頁、第69頁、第235頁），復經證人沈杼錚於偵查
        中證述：被告突然穿越車道跑到中央分隔島坐在護欄中
        間後又跑回路肩續又跑到車道外側爬坡道等語，暨於審
        理中證述：被告原行走在外側路肩突然衝進中央分隔島
        坐後又到南向車道走在最外側車道等語甚詳（見偵卷第
        68頁、本院卷第184頁），並有監視錄影紀錄光碟及擷
        取相片11張附卷可稽（見偵卷第27至32頁）。經本院勘
        驗監視錄影光碟內容，被告確有先沿國道1號高速公路
        南向車道路肩徒步逆向由南往北方向行走，跑進南向外
        側車道，並穿越主線車道，走到中央分隔島跨坐在北向
        分隔島邊緣，並數度走上北向內側車道遙望，再走回中
        央分隔島後又穿越主線車道回到南向車道，沿外側車道
        邊緣續往北走，並漸行至外側車道之行為，此有勘驗筆
        錄暨截圖在卷足佐（見本院卷第110至112頁、第120至1
        22頁）。且被告於偵查中亦供承有闖入主線車道等語，
        亦經本院勘驗偵訊筆錄內容無訛，有勘驗筆錄可參（見
        本院卷第228頁）。又依證人沈杼錚、高岱嵩於偵查中
        證述：當時被告行為會造成高速公路南下車道行駛危險
        ，因為看到人，並不是高速公路常有的事，會急煞車或
        突然閃避造成車禍等語（見偵卷第69頁），暨證人沈杼
        錚於審理時證稱：當時因為被告的行為，路上車子都有
        急煞等語（見本院卷第184頁），被告當時行為確已使
        駕駛人有緊急煞車之情。復依勘驗截圖相片顯示，行經
        被告所在路段之外側車道車輛均陸續變換車道，可見被
        告上開行為已致生行經該路段車輛往來之危險，其公共
        危險犯行堪以認定。
　　二、就妨害公務、傷害部分：
　　（一）訊據被告矢口否認有何妨害公務、傷害等犯行，辯  
          稱：其不知證人沈杼錚、高岱嵩是警員，且不知其  
          等係駕駛警用巡邏車，亦未對其2人施強暴云云。惟 
           查：   
　        ⑴證人沈杼錚與高岱嵩係國道公路警察局第二公路警
            察大隊楊梅分隊執行特種警衛勤務之員警，其2人
            於上開時間接獲勤務指揮中心通報後，即駕駛車牌
            號碼 000-0000（編號211）交通偵防車、穿著警用
            制服前往上開現場，此有國道公路警察局第二公路
            警察大隊楊梅分隊員警工作紀錄簿、隊員出入登記
            簿、25人勤務分配表、公務車輛使用登記簿、里程
            登記紀錄、國道道路警衛區第二道路警衛段楊梅監
            巡區執行特種警衛勤務勤前教育紀錄簿及部署計畫
            表附卷可稽（見本院卷第77至99頁），且依監視錄
            影紀錄擷取之相片及本院勘驗監視錄影紀錄之截圖
            以觀，證人沈杼錚、高岱嵩在現場確實係穿著警用
            制服及背心，有各該相片在卷足憑（見偵卷第27至
            32頁、本院卷第120至127頁），而證人沈杼錚所配
            戴之密錄器經本院勘驗結果，其在警車旁時車門上
            確實記載「國道公路警察局第二公路警察大隊」字
            樣，此有截圖相片可佐（見本院卷第128頁）， 是
            以證人沈杼錚、高岱嵩於上開時地確實係身著警用
            制服且駕駛警用車輛到場執行公務，被告空言否認
            彼2人之警員身分，毫無足採。           
　        ⑵證人沈杼錚於偵查中證稱：我們看被告想要在路上
            走來走去，很危險，決定把他攔住，對他施以管束
            ，我們決定一個在外面把他推進來，我在裡面把他
            拉進來，我記得我的右手剛要放在他的右肩上時，
            他有掙扎，他左手又揮過來，下一秒，我就倒地了
            ，我腰部就是倒地時挫傷的，倒地時我印象中他人
            有壓在我上面，我掙扎，想把他推開但沒辦法，後
            來是高岱嵩把他從我身上推開，把他拉到路肩裡，
            後來他又繼續在外侧護欄那掙扎，後來高岱嵩把他
            壓制，我也跪在他的膝蓋上壓制他等語（見偵卷第
            68頁）；其於審理中證稱：當時我站在被告左側、
            高岱嵩站在被告右側，我們一起把被告拉進外側路
            肩，我剛把我的手搭在被告右肩時，被告就有反抗
            、被告的左手有揮向我，但沒有打到我，但我有想
            要閃躲、重心不穩就有絆倒，之後我倒在地上，被
            告也跟著我倒在地上，被告就壓在我身上，我想把
            被告推開但推不開，高岱嵩看到我被壓在地上，高
            岱嵩就趕快把被告拉起來推向外側護欄，我也馬上
            站起來跟高岱嵩一起控制被告，一開始我們先把被
            告壓在外側護欄，但被告一直說我們想要讓他死，
            但其實我們只是叫他趴下、不要再動了，後來就是
            一直拉扯，途中我還有再摔倒第二次，被告有拉扯
            、推，被告的腳也有踢到我等語（見本院卷第184
            至185頁）。另一證人高岱嵩於偵查中亦證稱：最
            後的壓制過程中有跌在地上，算是被告和我們拉扯
            中，一起跌倒等語（見偵卷第69頁）。綜合證人沈
            杼錚及高岱嵩上開證述內容，被告於其行為已對行
            經該路段之車輛發生往來危險之際，擔任公路警察
            且職司維護道路交通安全之員警本於其職責依法欲
            對於被告實施管束，被告卻揮向員警且絆倒員警並
            與之拉扯，導致員警跌倒在地，其行為應屬對於執
            行公務之員警實施強暴行為。再者，該2名員警於
            當日即前往為恭醫院就醫驗傷，尚有診斷證明書2
            紙在卷可佐（見偵卷第33至34頁），依該2份診斷
            證明書記載：證人高岱係受有兩側手肘及右側手部
            挫傷等傷；證人沈杼錚則受有腰部挫傷及四肢擦挫
            傷等傷，核與證人上開證述被告與其等拉扯並致倒
            地等過程可能造成之傷勢相符。　　　　　
　　　　　⑶末經本院勘驗監視錄影光碟內容，109年9月7日上午
            8時19分許，證人高岱嵩、沈杼錚因見被告走進國
            道1號南向外側車道107公里340公尺處，欲對實施
            管束，證人高岱嵩先以右手搭在被告肩上，被告掙
            脫證人高岱嵩之右手，且於掙脫時腳部與證人沈杼
            錚腳部交疊因而同時倒地，被告復與證人沈杼錚發
            生拉扯，證人高岱嵩迅即將之拉開，證人高岱嵩、
            沈杼錚合力欲將壓制在地而管束，被告仍持續掙脫
            ，彼3人因互相拉扯而倒地等情，有勘驗筆錄暨截
            圖相片存卷足憑（見本院卷第111頁、第122至126
            頁），被告該等舉止自屬於對2名公務員依法執行
            職務時施強暴之舉無訛。被告辯稱未對員警妨害公
            務、傷害云云，核屬無據。
　　（二）綜上所述，本案事證明確，被告所辯不足採信，其妨
          害公務、傷害犯行洵堪認定，應依法論科。
三、論罪與科刑： 
　　（一）按刑法第185條第1項損壞或壅塞陸路致生往來之危  
          險罪，採具體危險制，祇須損壞、壅塞之行為，造成
          公眾往來危險之狀態為已足，不以全部損壞、壅塞或
          發生實害為必要（最高法院79年臺上字第2250號判例
          意旨參照）；而該條所規定之「他法」，係指除損壞
          、壅塞以外，其他凡足以妨害公眾往來通行之方法皆
          是。本件被告於前開時地，恣意在車輛高速行駛之國
          道上，徒步移動、穿越主線車道至中央分隔島、衝入
          車道，迫使駕駛人等緊急煞車、變換車道，以閃避撞
          及被告，嚴重影響道路上往來人、車之通行權利及生
          命、身體、安全，已足生交通往來之危險，自該當刑
          法第185條第1項之「他法」，是核被告此部分所為，
          係犯刑法第185條第1項之妨害公眾往來安全罪；又被
          告於其行為已對行經該路段之車輛發生往來危險之際
          ，擔任公路警察且職司維護道路交通安全之員警本於
          其職責依法欲對於被告實施管束，被告卻揮向員警且
          絆倒員警並與之拉扯，導致員警跌倒在地受傷，核其
          此部分所為，係犯刑法第135條第1項之妨害公務執行
          罪及刑法第277條第1項之傷害罪。
    （二）被告所犯之妨害公務執行罪及傷害罪係一行為觸犯數
          罪名，屬想像競合，應從一重之傷害罪處斷。又被告
          一傷害行為致告訴人2人受傷，亦屬想像競合，僅論
          以一傷害罪。
　  （三）被告所為前開公共危險罪、傷害罪間，其犯意各別，
          行為互殊，應予分論併罰。
　　（四）被告曾於108年間因妨害公務案件，經臺灣臺東地方
          法院以108年度易字第140號判決判處有期徒刑3月確 
          定，於同年12月23日易科罰金執行完畢，此有臺灣高
          等法院被告前案紀錄表在卷可參，其於徒刑執行完畢
          後，5 年以內故意再犯本件有期徒刑以上之2罪，均
          為累犯。參酌司法院釋字第775 號解釋，法院應區分
          行為人所犯情節，裁量是否依刑法第47條第1 項之累
          犯規定加重其刑，以避免因一律適用累犯加重規定，
          致生行為人所受刑罰超過其所應負擔之罪責，其人身
          自由因此遭受過苛之侵害，而不符憲法罪刑相當原則
          。本院審酌被告所犯前案為妨害公務案件，受刑之執
          行完畢後，理應生警惕作用，期待其日後能因此自我
          控管，詎其再為本件影響公共安全、危害員警之犯行
          ，足見其對刑罰之反應力薄弱，主觀惡性非輕，因認
          均有加重其刑之必要，爰依刑法第47條第1 項規定均
          加重其刑。
    （五）爰以行為人之責任為基礎，審酌被告於往來車輛均高
          速行駛之國道高速公路上，為前述危險行為，對用路
          人產生嚴重危害，所為應予嚴加非難；又其上開危險
          行為經員警勸導後，仍恣意續行，復在警員依法將其
          管束時對員警施加上揭強暴行為，破壞國家法紀執行
          之尊嚴，亦危害公務員之人身安全及公務之執行，所
          為誠屬不該，並斟酌被告犯後迄今否認犯行且未能對
          員警表示絲毫歉意之犯後態度、及被告所為犯行之情
          節相較於恣意出手攻擊執法公務員之情形為輕，及其
          學經歷為國中肄業、原擔任網路業配工作、家庭經濟
          狀況勉持、原與弟同住、未婚等一切情狀，就其所犯
          上開公共危險罪、傷害罪，分別量處如主文前後段所
          示之刑，並就傷害罪部分諭知易科罰金之折算標準，
           以示懲儆。
本案經檢察官廖啟村提起公訴、檢察官劉得為到庭執行職務。
中　　華　　民　　國　　110 　年　　3 　　月　 12 　　日
                  刑事第三庭審判長法　官　賴淑敏
                                  法　官　黃怡文　
　　　　　　　　　                法　官  王靜慧
以上正本證明與原本無異。　　　　　　　　　 
如不服本判決應於收受判決後20日內向本院提出上訴書狀，並應
敘述具體理由。其未敘述上訴理由者，應於上訴期間屆滿後20日
內向本院補提理由書(均須按他造當事人之人數附繕本)「切勿逕
送上級法院」。
                                  書記官  林曉郁
中　　華　　民　　國　　110 　年　　3 　　月　　12　　日
附錄本案論罪科刑法條全文：
中華民國刑法第185條第1項：
損壞或壅塞陸路、水路、橋樑或其他公眾往來之設備或以他法致
生往來之危險者，處 5 年以下有期徒刑，拘役或 5 百元以下罰
金。

中華民國刑法第277條第1項
傷害人之身體或健康者，處5年以下有期徒刑、拘役或50萬元以
下罰金。

中華民國刑法第135條第1項
對於公務員依法執行職務時，施強暴脅迫者，處3年以下有期徒
刑、拘役或30萬元以下罰金。